【裁判字號】    97,台上,4617
【裁判日期】    970918
【裁判案由】    違反期貨交易法
【裁判全文】
最高法院刑事判決            九十七年度台上字第四六一七號
上  訴  人  甲○○
上列上訴人因違反期貨交易法案件，不服台灣高等法院中華民國
九十四年十二月二十日第二審判決（九十四年度上訴字第三七五
二號，起訴案號：台灣台北地方法院檢察署九十三年度偵字第二
０七０六號），提起上訴，本院判決如下：
    主  文
上訴駁回。
    理  由
按刑事訴訟法第三百七十七條規定：上訴於第三審法院，非以判
決違背法令為理由不得為之；是提起第三審上訴，應以原判決違
背法令為理由，係屬法定要件；如果上訴理由書狀並未依據卷內
訴訟資料具體指摘原判決不適用何種法則或如何適用不當，或所
指摘原判決違法情事顯與法律規定得為第三審上訴理由之違法情
形不相適合時，均應認其上訴為違背法律上之程式，予以駁回。
本件原判決維持第一審論處上訴人甲○○幫助未經許可，擅自經
營期貨經理事業、期貨顧問事業罪刑（處有期徒刑六月）｛原判
決正本第一頁事實一第二行、第四頁理由三第六行記載「間接故
意（確定故意）」，均為「間接故意（『不』確定故意）」之誤
寫，應予更正｝之判決，駁回上訴人在第二審之上訴，已詳敘其
調查證據之結果及證據取捨並認定事實之理由；所為論斷，均有
卷存證據資料可資覆按。從形式上觀察，原判決並無採證或認定
事實違背經驗法則、論理法則、適用法則不當、理由不備或其他
違背法令之情形。上訴人之上訴意旨略稱：(一)本案與台灣高等法
院台中分院民國九十三年度金上訴字第三八八、三九０號案件（
下稱前案）有行為時刑法第五十六條所定連續犯關係，應屬同一
案件。前案已明確認定沖天商行係至九十年十一月間結束，共同
正犯徐明達於九十一年四月間又受「張先生」等之邀加入宏盛行
，兩者相距不過半年，因認徐明達之行為屬連續犯，而諭知徐明
達免訴之判決。此足以證明上訴人主張沖天商行至九十年十一月
間結束，宏盛行自九十一年四月間設立，兩者相距不到半年等情
，確係事實。原判決對於上訴人上開主張未於理由欄中說明不採
之理由，僅以前案與本案為警查獲之時間相距達一年一個月，認
定兩案時間非緊接，應非同一案件，有適用法則不當、判決不備
理由之違背法令。(二)上訴人雖曾自白稱其為向林順（已改名林鑫
亨）取回新台幣四十萬元之本票，才同意擔任宏盛行之名義負責
人等情，但該部分內容業經證人林順否認，且與上訴人之其他自
白不相符。原判決依上訴人該部分與卷內證據不符且有瑕疵之自
白，認定上訴人自始非在一個預定計畫之內，亦有違背證據法則
及適用法則不當之違法等語。
惟查：按行為時刑法第五十六條規定之連續犯，必須基於一個概
括之犯意，連續數行為而犯同一之罪名，始能成立。如果每次犯
罪係各別起意，縱令所犯罪名相同、犯罪時間相近，亦不得以連
續犯論。次按供述證據，前後雖稍有差異或矛盾，事實審法院非
不可本於經驗法則，斟酌其他情形，作合理之比較，定其取捨；
又供述證據之一部，認為真實者，予以採取，亦非法則所不許。
本件原判決已就被害人陳淑貞之指述，參酌上訴人之部分供述、
證人李明遠、林順之證詞及卷附財政部證券暨期貨管理委員會函
、宏盛行之營業項目、營利事業基本資料查詢－使用統一編號查
詢表、銀行匯款單據、操作外匯之訂單資料、開戶確認通知書、
外匯資訊、交易明細表等各項證據，於理由欄詳敘認定上訴人在
前案擔任沖天商行之名義負責人，於九十年六月五日被查獲後，
另行起意於九十一年四月間，再為本案擔任宏盛行之名義負責人
犯行所憑之證據及理由（見原判決理由一）；且敘明上訴人前案
與本案之犯行，並非出於概括犯意而為，對於上訴人所辯前案與
本案應屬連續犯云云，詳加指駁（見原判決理由五）。經核俱與
卷內資料相符，並無判決理由不備、違背證據法則或適用法則不
當之違誤。上訴意旨(一)謂沖天商行至九十年十一月間結束，宏盛
行自九十一年四月間設立，兩者相距不到半年，應有連續犯關係
等語，係就原判決已說明之事項，再為事實上之爭執，尚不足據
以辨識原判決已具備違背法令之形式，難謂係適法之上訴理由。
又上訴意旨(二)指原判決所採上訴人關於擔任宏盛行名義負責人之
動機之自白，與證人林順之證詞及上訴人之其他自白有不符之情
事，及其餘上訴意旨所稱各節，均非依據卷內訴訟資料具體指摘
原判決有何違背法令之情形，僅就原審採證認事職權之適法行使
及原判決已明白論斷之事項，徒憑己意，任意指摘，核與法律規
定得為第三審上訴理由之違法情形不相適合。應認上訴人之上訴
為違背法律上之程式，予以駁回。
據上論結，應依刑事訴訟法第三百九十五條前段，判決如主文。
中    華    民    國  九十七  年    九    月   十八   日
                      最高法院刑事第八庭
                          審判長法官  林  永  茂
                                法官  吳  昆  仁
                                法官  蘇  振  堂
                                法官  林  立  華
                                法官  賴  忠  星
      本件正本證明與原本無異
                                      書  記  官
中    華    民    國  九十七  年    九    月  二十二  日
                                                      Ｅ


司法院資訊處製作；財團法人民間司法改革基金會備份。
